臺灣高等法院刑事判決
109年度上訴字第160號
上  訴  人  
即  被  告  邱文駿


選任辯護人  林俊儀律師
            蔡仲威律師
上列上訴人即被告因違反槍砲彈藥刀械管制條例等案件，不服臺
灣臺北地方法院108年度訴字第640號，中華民國108年11月28日
第一審判決（起訴案號：臺灣臺北地方檢察署108年度偵字第151
35號），提起上訴，本院判決如下：
    主  文
原判決關於非法寄藏可發射子彈具有殺傷力之槍枝部分撤銷。
邱文駿犯非法持有可發射子彈具有殺傷力之槍枝罪，處有期徒刑
參年陸月，併科罰金新臺幣捌萬元，罰金如易服勞役，以新臺幣
壹仟元折算壹日。扣案如附表編號1至3所示之物均沒收。
    事  實
一、邱文駿明知可發射子彈具有殺傷力之改造手槍及子彈，分別
    係槍砲彈藥刀械管制條例第4條第1項第1款、第2款所列管之
    槍砲、彈藥，未經中央主管機關許可，均不得無故持有，竟
    基於非法持有可發射子彈具有殺傷力之槍枝及子彈之犯意，
    未經許可，於不詳時間，在不詳地點，以不詳方式取得如附
    表編號1、2所示可發射子彈具有殺傷力之改造手槍2枝及具
    有殺傷力之制式子彈37顆，而自斯時起未經許可而持有上開
    具有殺傷力之改造槍枝2支及制式子彈37顆。嗣於民國108年
    6月16日凌晨3時許，邱文駿攜帶上開槍彈外出欲向綽號「小
    彬」之人尋釁，行經臺北市○○區○○○路000號前遭巡邏之臺北
    市政府警察局中山分局（下稱中山分局）員警吳宗翰、籃鈺
    棠盤查，邱文駿因攜帶上開槍彈恐遭警方發現，旋轉身往臺
    北市中山區林森北路與長春路口奔跑，警員吳宗翰、籃鈺棠
    見狀旋跑步追捕邱文駿，邱文駿明知員警吳宗翰、籃鈺棠係
    在場依法執行職務之公務員，竟基於妨害公務之犯意，自腰
    間取出上開如附表編號2所示改造手槍並對空鳴槍、射擊子
    彈1顆，此脅迫之方式妨害吳宗翰、籃鈺棠執行公務（業經
    原審論處罪刑確定）。邱文駿於對空鳴槍後旋跌倒在地，經
    追趕而來之警員吳宗翰、籃鈺棠壓制後，當場扣得如附表所
    示槍彈，始查悉上情。
二、案經中山分局報請臺灣臺北地方檢察署檢察官偵查起訴。
    理  由
壹、審理範圍：
    原審判決後，上訴人即被告邱文駿（下稱被告）對原判決聲
    明不服，並於法定期間提起全部上訴，惟於本院審理中業已
    撤回原判決關於妨害公務部分之上訴（見本院卷第187、195
    頁），故本件審理範圍，僅限於原判決關於非法寄藏可發射
    子彈具有殺傷力之槍枝部分，合先敘明。
貳、證據能力方面：
一、按被告以外之人於審判外之陳述，雖不符刑事訴訟法第159
    條之1至第159條之4之規定，然經當事人於審判程序同意作
    為證據，法院審酌該言詞陳述或書面陳述作成時之情況，認
    為適當者，亦得為證據；當事人、代理人或辯護人於法院調
    查證據時，知有刑事訴訟法第159條第1項不得為證據之情形
    ，而未於言詞辯論終結前聲明異議者，視為有前項之同意，
    刑事訴訟法第159條之5定有明文。查，本判決下列認定事實
    所引用之被告以外之人於審判外所為之供述證據資料（包含
    人證與文書等證據），並無證據證明係公務員違背法定程序
    所取得；而檢察官、被告及其辯護人對本院準備程序期日提
    示之卷證，均同意其等證據能力，且迄至言詞辯論終結前亦
    未再聲明異議，本案證據資料作成時之情況，核無違法取證
    或其他瑕疵，證明力亦無明顯過低之情形，認為以之作為證
    據為適當，依刑事訴訟法第159條之5規定，自均得作為證據
    。
二、至於非供述證據部分，檢察官、被告及其辯護人於本院準備
    程序期日均同意其等證據能力，復均查無違反法定程序取得
    或其他不得作為證據之情形，且經本院於審理期日提示予檢
    察官、被告及其辯護人而為合法調查，應認均有證據能力。
參、實體部分：
一、認定犯罪事實所憑之證據及理由： 
  ㈠上開犯罪事實，業據被告於警詢、偵查、原審及本院審理中
    坦承不諱（見偵卷第15至19、21至29、35至37、137至140、
    151至156、204頁、原審卷第31至35、118至119、170頁、本
    院卷第74、75、191頁），復經證人即被告在場友人廖哲緯
    於警詢及偵查中證述、證人吳宗翰、籃鈺棠於偵查中證述屬
    實（見偵卷第39至43、203至205頁），又有職務報告、自願
    受搜索同意書、中山分局搜索扣押筆錄、扣押物品目錄表、
    臺北市政府警察局槍枝初步檢視報告表（含槍枝初步檢視照
    片）、現場監視錄影檔案畫面翻拍照片及扣案物品照片等件
    在卷可稽（見偵卷第13、47、49至53、75至85、89至93、95
    至103頁），並經原審當庭勘驗前開現場監視錄影檔案光碟
    無訛，此有原審勘驗筆錄1份存卷可查（見原審卷第170、17
    1頁），且有如附表所示之物扣案可佐，堪認被告前揭任意
    性自白核與事實相符，應堪採信。
　㈡被告於警詢、偵查、原審及本院審理中固均供稱：上開槍彈
    是陳成宗寄放在伊這邊等語（見偵卷第23至25、138頁、原
    審卷第32、173頁、本院卷第74、75頁），然被告於警詢時
    曾供稱：手槍、彈匣及子彈都是伊所有等語甚明（見偵卷第
    17頁），則被告所述上開槍彈為陳成宗所寄放乙情，是否全
    然屬實，即非無疑。又卷內並無任何被告係受陳成宗委託而
    代為保管上開子彈之補強證據，自難認被告於警詢、偵查、
    原審及本院審理中供稱：伊係受陳成宗委託而代為保管上開
    槍彈云云可採；再參酌被告於案發時持上開槍彈外出欲向綽
    號「小彬」之人尋釁，行經案發地點遭員警吳宗翰、籃鈺棠
    盤查時，亦自腰間取出上開如附表編號2所示改造手槍並對
    空鳴槍等情，業經本院認定如前，足見被告應係為自己占有
    管領上揭改造子彈無訛。
　㈢又上開扣案之改造手槍及子彈經均送內政部警政署刑事警察
    局（下稱刑事警察局）以檢視法、性能檢驗法及試射法鑑定
    ，鑑定結果認：⒈送鑑手槍1枝（槍枝管制編號0000000000號
    ），認係改造手槍，由仿半自動手槍製造之槍枝，換裝土造
    金屬槍管而成，擊發功能正常，可供擊發適用子彈使用，認
    具殺傷力；⒉送鑑手槍1枝（槍枝管制編號0000000000號，含
    彈匣2個），認係改造手槍，由仿半自動手槍製造之槍枝，
    換裝土造金屬槍管而成，擊發功能正常，可供擊發適用子彈
    使用，認具殺傷力；⒊送鑑子彈36顆，認均係口徑9×19mm制
    式子彈，採樣12顆試射，均可擊發，認具殺傷力；⒋送鑑彈
    殼1 顆，認係口徑9×19mm制式彈殼等節，有刑事警察局108
    年7月9日刑鑑字第0000000000號鑑定書1份在卷可查（見偵
    卷第225至227頁），足見該該改造手槍2枝及制式子彈37顆
    ，均為槍砲彈藥刀械管制條例第4條第1項第1款、第2款所稱
    之槍砲、彈藥。
　㈣綜上所述，本案事證明確，被告犯行洵堪認定，應予依法論
    科。
二、論罪：
  ㈠查扣案如附表編號1、2所示可發射子彈具有殺傷力之改造手
    槍2枝及系爭制式子彈37顆，分別係屬槍砲彈藥刀械管制條
    例第4條第1項第1款、第2款所列之槍砲、彈藥，依據同條例
    第5條規定，非經中央主管機關許可，均不得持有。是核被
    告所為，係違反槍砲彈藥刀械管制條例第8條第4項之非法持
    有可發射子彈具有殺傷力之槍枝罪及同條例第12條第4項之
    非法持有子彈罪。原審檢察官認被告所為係犯非法寄藏可發
    射子彈具有殺傷力之槍枝罪，而當庭更正起訴罪名，尚有未
    洽，惟其基本社會事實相同，並經原審及本院均踐行告知罪
    名程序後，予以檢察官、被告及其辯護人辯論，業已保障被
    告之防禦權，且被告所犯法條條項亦相同，僅罪名不同，法
    院自毋庸變更起訴法條，併此敘明。
  ㈡又被告以一行為同時觸犯槍砲彈藥刀械管制條例第8條第4 項
    、同條例第12條第4項2罪名，為想像競合犯，應依刑法第55
    條規定，從一重之非法持有可發射子彈具有殺傷力之槍枝罪
    處斷。
　㈢按犯槍砲彈藥刀械管制條例之罪，於偵查或審判中自白，並
    供述全部槍砲、彈藥、刀械之來源及去向，因而查獲或防止
    重大危害治安事件之發生者，減輕或免除其刑，該條例第18
    條第4 項前段固有明文。然需因而查獲或防止重大危害治安
    事件之發生，始有獲邀減輕或免除其刑之可能。則供述自己
    持有之槍砲、彈藥取得之來源，必因而使偵查犯罪之檢、調
    人員，得以一併查獲相關涉案者；或因而防止他人利用該違
    禁物而發生重大危害治安之事件，始符減免其刑之要件（最
    高法院105年度台上字第324號判決意旨參照）。查本件被告
    於警詢、偵查、原審及本院審理中固均供陳上開槍、彈係已
    歿之陳成宗所寄放等語，然本件卷內並無任何上開槍、彈係
    來自陳成宗之補強證據；況且，陳成宗業已於106年2月2日
    死亡乙節，有其個人戶籍資料查詢結果及相片影像資料查詢
    結果各1份附卷可參（見偵卷第31、33頁），則本案檢警並
    無因而查獲或防止重大危害治安事件之發生之情形，而與上
    揭槍砲彈藥刀械管制條例第18條第4項前段之規定有別。再
    者，倘遭查獲持有槍砲者辯稱其槍枝之來源係來自某已歿之
    人，即可援引上開規定獲得減刑，反而助長持有槍砲者拒不
    供述真正之上游，更不符合本條項希冀防止重大危害治安事
    件發生之立法意旨，是本案被告無槍砲彈藥刀械管制條例第
    18條第4項前段規定之適用，被告上訴意旨執此請求減輕或
    免除其刑，難認有據。
　㈣次按犯罪之情狀顯可憫恕，認科以最低度刑仍嫌過重者，得
    酌量減輕其刑，刑法第59條定有明文。此雖為法院依法得行
    使裁量之事項，然非漫無限制，須犯罪有其特殊之原因、環
    境與情狀，參以刑法第57條所列10款事項等一切情狀後，在
    客觀上足以引起一般之同情，認為即予宣告法定最低度刑，
    猶嫌過重者，始有其適用。又所謂法定最低度刑，固包括法
    定最低本刑，惟遇有其他法定減輕事由者，則指適用該法定
    減輕事由減輕後之最低度刑而言。倘被告別有法定減輕事由
    者，應先適用法定減輕事由減輕其刑後，猶認其犯罪之情狀
    顯可憫恕，即使科以該減輕後之最低度刑仍嫌過重者，始得
    適用刑法第59條規定酌量減輕其刑（最高法院100年度台上
    字第744號判決意旨參照）。查被告明知槍枝、子彈乃屬高
    度危險之物品，非經主管機許可，均不得擅自持有，以維社
    會大眾安全，詎被告不僅同時持有上開改造手槍2枝及制式
    子彈37顆，更僅因綽號「小彬」之人曾以言語刺激，即於案
    發時攜帶上開槍、彈外出欲向綽號「小彬」之人尋釁，對社
    會治安危害甚深，是就被告本案犯罪之目的、動機、手段與
    情節等觀之，實難認有何足以引起一般同情之特殊原因、環
    境與情狀，尚無如宣告法定最低度刑（按即有期徒刑3年）
    ，猶嫌過重，而情堪憫恕之情形，自無刑法第59條之適用餘
    地。被告之辯護人以被告係因前遭友人辱罵，案發當日方會
    為嚇唬友人而攜帶上開槍、彈外出，並作為防身使用，非為
    私仇尋釁滋事，且雖有持上開槍、彈誤觸擊發之情況，所幸
    並未釀成重大傷害，而其寄藏上開槍、彈亦是被迫接受，足
    認被告知之犯罪情節應有情輕法重之情堪憫恕之情事，應依
    刑法第59條之規定減輕其刑云云。惟被告之辯護人主張上揭
    事由，均屬刑法第57條量刑之參酌因素，尚難認被告犯罪之
    情狀有顯可憫恕情形。從而，辯護人請求依刑法第59條規定
    酌減其刑云云，尚無可採。
三、撤銷改判之理由：
  ㈠原審以被告犯非法寄藏可發射子彈具有殺傷力之改造手槍犯
    行，事證明確，予以論罪科刑，固非無見。惟查，本件被告
    係基於自己持有之意思，持有上開槍、彈，未曾受他人委託
    而代為保管上開子彈，原判決誤認被告係受陳成宗之委託而
    寄藏上開槍、彈，容有未洽。被告以原審未適用槍砲彈藥刀
    械管制條例第18條第4項及刑法第59條規定減輕其刑且量刑
    過重為由提起上訴，指摘原判決不當，雖無理由，惟原判決
    此部分既有前開可議之處，自應由本院將原判決此部分予以
    撤銷改判。
  ㈡爰以行為人責任為基礎，審酌被告明知非法持有可發射子彈
    具有殺傷力之改造手槍及制式子彈會對社會秩序及人民生命
    財產安全構成嚴重潛在威脅，竟漠視國家法令禁制，非法持
    有上開具有殺傷力之改造手槍2枝及制式子彈37顆，惡化治
    安，嚴重損及公益，對社會治安及他人生命、身體安全構成
    潛在威脅，應予非難，惟犯罪後坦承犯行，態度尚稱良好，
    兼衡前已3次因違反槍砲彈藥刀械管制條例案件，經法院論
    處罪刑在案，現仍在假釋中，有本院被告前案紀錄表1份在
    卷可參（見本院卷第37至46頁），素行難認良好，犯罪之動
    機、目的、手段、其持有具有殺傷力之槍彈數量、於警詢時
    自承家庭經濟狀況為小康、智識程度為高中畢業（見偵卷第
    15頁及本院卷第127頁之被告個人基本資料查詢結果）等一
    切情狀，量處如主文第2項所示之刑，並就併科罰金刑部分
    ，諭知易服勞役之折算標準，以資懲儆。 
  ㈢沒收：
    ⒈扣案如附表編號1至3所示可發射子彈具有殺傷力之改造手
      槍2枝（分別含如附表編號1、2所示彈匣1個、2個）及制
      式子彈24顆，均為違禁物，不問屬於犯罪行為人與否，應
      均依刑法第38條第1項之規定宣告沒收。
　　⒉又扣案如附表編號4所示子彈12顆，因刑事警察局於鑑驗過
      程中，已實際試射擊發，失其子彈違禁物之性質；而扣案
      如附表編號5所示彈殼1顆，原內裝彈藥部分已因擊發而燃
      燒殆盡，亦已失其違禁物之性質，均已非違禁物，爰均不
      予宣告沒收，併此敘明。
據上論斷，應依刑事訴訟法第369條第1項前段、第364條、第299條第1項前段，槍砲彈藥刀械管制條例第8條第4項、第12條第4 項，刑法第11條前段、第55條、第42條第3項前段、第38條第1 項，判決如主文。
本案經檢察官黃紋綦提起公訴，檢察官何明楨到庭執行職務。
中　　華　　民　　國　　109 　年　　7 　　月　　22　　日
                  刑事第十一庭  審判長法  官  楊力進
                                      法  官  沈君玲
                                      法  官  雷淑雯
以上正本證明與原本無異。 
如不服本判決應於收受送達後20日內向本院提出上訴書狀，並應
敘述具體理由；其未敘述上訴理由者，應於上訴期間屆滿後20日
內向本院補提理由書（均須按他造當事人之人數附繕本）「切勿
逕送上級法院」。
                                      書記官  林立柏
中　　華　　民　　國　　109 　年　　7 　　月　　29　　日
附錄：本案論罪科刑法條全文
槍砲彈藥刀械管制條例第8 條
未經許可，製造、販賣或運輸鋼筆槍、瓦斯槍、麻醉槍、獵槍、
空氣槍或第4條第1項第1款所定其他可發射金屬或子彈具有殺傷
力之各式槍砲者，處無期徒刑或5年以上有期徒刑，併科新臺幣1
千萬元以下罰金。
未經許可，轉讓、出租或出借前項所列槍枝者，處5年以上有期
徒刑，併科新臺幣1千萬元以下罰金。
意圖供自己或他人犯罪之用，而犯前2項之罪者，處無期徒刑或7
年以上有期徒刑，併科新臺幣1千萬元以下罰金。
未經許可，持有、寄藏或意圖販賣而陳列第1項所列槍枝者，處3
年以上10年以下有期徒刑，併科新臺幣7百萬元以下罰金。
第1項至第3項之未遂犯罰之。
犯第1項、第2項或第4項有關空氣槍之罪，其情節輕微者，得減
輕其刑。

槍砲彈藥刀械管制條例第12條
未經許可，製造、販賣或運輸子彈者，處1年以上7年以下有期徒
刑，併科新臺幣500萬元以下罰金。
未經許可，轉讓、出租或出借子彈者，處6月以上5年以下有期徒
刑，併科新臺幣300萬元以下罰金。
意圖供自己或他人犯罪之用，而犯前2項之罪者，處3年以上10年
以下有期徒刑，併科新臺幣700萬元以下罰金。
未經許可，持有、寄藏或意圖販賣而陳列子彈者，處5年以下有
期徒刑，併科新臺幣300萬元以下罰金。
第1項至第3項之未遂犯罰之。

附表：
編號 查    獲    物    品 數       量 備   註 1 由仿半自動手槍製造之槍枝，換裝土造金屬槍管而成之改造手槍（槍枝管制編號0000000000號） 1支（含彈匣1個) 銀色 2 由仿半自動手槍製造之槍枝，換裝土造金屬槍管而成之改造手槍（槍枝管制編號0000000000號） 1支（含彈匣2個) 黑色 3 制式子彈 24顆 未試射 4 制式子彈 12顆 已試射 5 制式彈殼 1顆